【裁判字號】    90,台上,15
【裁判日期】    900104
【裁判案由】    給付承攬報酬
【裁判全文】
最高法院民事判決                                    九十年度台上字第一五號
    上  訴  人  慶堂工業股份有限公司
    法定代理人  安碧蓮
    訴訟代理人  廖信憲律師
    被 上訴 人  台灣流力機械有限公司
    法定代理人  遲中英
右當事人間請求給付承攬報酬事件，上訴人對於中華民國八十九年六月二十日台灣高
等法院第二審更審判決（八十七年度上更(二)字第三六三號）提起上訴，本院判決如左
：
    主  文
原判決廢棄，發回台灣高等法院。
    理  由
本件被上訴人主張：上訴人向伊訂購二氧化碳壓縮機（下稱系爭機器），依兩造所訂
協議書第二條約定於試車完成後，上訴人應支付承攬報酬新台幣（下同）一百五十萬
元及百分之五營業稅七萬五千元，共計一百五十七萬五千元，伊已依約於民國八十二
年五月三十一日在訴外人福宏企業有限公司（下稱福宏公司）處完成試車工作，上訴
人竟拒不給付報酬等情，爰依承攬契約求為命上訴人給付一百五十七萬五千元之判決
。
上訴人則以：被上訴人未完成試車，且系爭機器之控制盤與儀器盤間溫度感應線不夠
長，致使該二儀器間之管線必須懸空相接不能緊貼地面舖設，造成儀器操作及維修過
程之諸多不便而有瑕疵，亦未按合約附件交付備品予伊，自不得請求系爭承攬報酬等
語，資為抗辯。
原審維持第一審所為上訴人敗訴之判決，駁回其上訴，無非以：查系爭機器已安裝於
福宏公司，上訴人於八十二年函復福宏公司試車工作，業經法國原廠技師作業完成等
語，而福宏公司亦證實已正式運轉生產二氧化碳供應飲料工廠；又啟動運轉係較試車
更進一步之程序等情，復為上訴人所不爭執，足見系爭機器已完成試車。雖福宏公司
曾去函上訴人指稱：系爭機器尚有未完成部分，本購置案尚未結案云云，惟其所指未
完成部分係指未安裝及零件備品未交清而言，而安裝部分依契約書第十二條約定，應
由甲方（即上訴人）負責；至零件備品未交清，係指未將系爭機器相關配件交付，與
被上訴人應負完成試車之義務無關。又依福宏公司所指壓縮機未完成明細，除備品部
分未交清外，其餘：(一)修改電路線圖及連銷線路圖未收到。(二)馬達加熱線接地線未裝
。(三)控制盤與儀器盤間溫度感應線（毛細管）不夠長度等，福宏公司可自行處理，業
據福宏公司於原審供明，縱福宏公司不為處理，依上開說明，仍應由上訴人為之。上
訴人以福宏公司仍有部分備品未交清，購置案尚未結案為由，辯稱系爭機器未完成試
車云云，為不足採。次查兩造所訂之契約書僅約明六套備品，有契約書可按，且為上
訴人所不爭執，足見被上訴人所提出載有六項備品之附件，確為系爭機器之附件，上
訴人以該附件未蓋有騎縫章而否認其真正，尚非有據。而兩造契約書並未就操作手冊
中之全部項目訂明為契約之內容，操作手冊所載備品之項目自非上訴人買受之標的物
，自不得援引操作手冊，作為被上訴人尚未完全交付之依據。安裝部分依契約書第十
二條約定，應由上訴人負責，被上訴人不負瑕疵擔保之責任。又被上訴人已依契約交
清備品，則上訴人以控制盤與儀器盤間溫度感應線不夠長度，須修復費一百萬元，及
被上訴人未交清備品，遭福宏公司扣留二百九十六萬元，不得請求為由，主張與應付
被上訴人之款項互為抵銷云云，亦非有據。從而，被上訴人依協議書之約定，請求上
訴人給付一百五十七萬五千元，為有理由，應予准許等詞，為其判斷之基礎。
惟查被上訴人依承攬契約為其請求權之基礎，其主張兩造協議應由被上訴人交付系爭
機器於福宏公司並試車完成，依承攬契約之性質，系爭機器之安裝應屬被上訴人承攬
之工作範圍，乃原審又依兩造所訂契約書第十二條約定，認系爭機器之安裝部分應由
上訴人負責，與承攬契約之性質似有未合，究竟兩造所訂契約書之性質為何？契約書
第十二條約定安裝部分之內容係何所指？原審並未審認明確，且就系爭機器之前開瑕
疵為何屬於安裝部分，而應由上訴人負責，亦未說明所憑認定之理由，遽為不利上訴
人之判斷，非無判決不備理由之違法。次查，兩造契約書第八條規定「交貨時須付sp
are parts 與甲方（如附件）」，究竟契約書附件所載備品之項目內容為何？被上訴
人提出之六項備品項目內容為何？與契約書附件所載備品項目是否相符？仍非無疑。
原審未深入調查審認明確，徒以契約書僅約明六套備品，遽認被上訴人提出之六項備
品即為契約書附件之內容，而為不利上訴人之判決，亦嫌速斷。上訴論旨，指摘原判
決不當，求予廢棄，非無理由。
據上論結，本件上訴為有理由，依民事訴訟法第四百七十七條第一項、第四百七十八
條第一項，判決如主文。
中      華      民      國     九十     年      一      月      四      日
                              最高法院民事第五庭
                                  審判長法官  蕭  亨  國
                                        法官  許  朝  雄
                                        法官  陳  淑  敏
                                        法官  葉  勝  利
                                        法官  高  孟  焄
      右正本證明與原本無異
                                              書  記  官
中      華      民      國     九十     年      一      月     十九     日


司法院資訊處製作；財團法人民間司法改革基金會備份。
